【裁判字號】    98,上更(二),25
【裁判日期】    980624
【裁判案由】    偽造文書等
【裁判全文】
臺灣高等法院刑事判決              98年度上更(二)字第25號
    上  訴  人  臺灣臺北地方法院檢察署檢察官
    被      告  丙○○
    選任辯護人  陳慶尚  律師
                葉又華  律師
上列上訴人因被告偽造文書案件，不服臺灣臺北地方法院90 年
度訴字第1293號，中華民國91年4月30日第一審判決（聲請簡易
判決處刑案號：臺灣臺北地方法院檢察署89年度偵字第14334號
）提起上訴，經最高法院發回更審（97年度台上字第6789號）判
決如下：
    主      文
上訴駁回。
    理      由
壹、公訴意旨：
一、丙○○為臺北市○○區○○路3 段75號7 樓之1 「嵩灃實業
    有限公司」（簡易判決處刑書與原判決均誤植為「嵩澧實業
    有限公司」以下簡稱嵩灃公司）總經理，並為實際負責公司
    業務之人。
二、丙○○明知自民國86年7 月起，嵩灃公司是由乙○○擔任代
    表人，並由乙○○前往第一商業銀行八德分行辦理開戶、對
    保與留存印鑑證明。竟於87年11月間，未經乙○○同意或授
    權、未依法召開股東會議且未經嵩灃公司全體股東同意，即
    偽造「公司全體股東同意改推戊○○（另經不起訴處分）任
    董事，對外代表公司」的己○○○○，持向台北市政府建設
    局申請變更負責人。使台北市政府建設局人員將此不實事項
    登載於職務上所掌公文書。
三、丙○○並持乙○○留存於嵩灃公司的印鑑章，前往第一商業
    銀行八德分行偽填存戶更換印鑑申請書，將負責人由乙○○
    變更為戊○○。足生損害於乙○○及台北市政府建設局對於
    公司登記管理的正確性。
四、因認被告涉犯刑法第216 條、第210 條行使偽造私文書罪嫌
    及同法第214 條使公務員登載不實罪嫌。
貳、被告及辯護人對於卷證的證據能力均表示無意見（本院98年
    2月13日準備程序筆錄第2頁）。
參、原審諭知被告丙○○無罪，檢察官上訴意旨略以：告訴人乙○○確有參與嵩灃公司經營，為公司實際負責人。被告以20
    % 的股份代價，央請告訴人擔任公司負責人。嵩灃公司並曾
    以20% 的比例計算發放股利予告訴人。偽造文書罪構成要件
    所稱足生損害於公眾或他人，以行為有生損害的危險即足，
    不以發生實體損害為必要等語。
肆、經審理，認定公訴意旨所憑證據不足以證明被告涉有起訴犯
    嫌，論述如下：
一、被告曾以20% 股份的代價，洽請告訴人乙○○擔任嵩灃公司
    掛名負責人。之後因理念不合，雙方同意拆夥。於告訴人同
    意拆夥之後，被告丙○○即指示公司會計丁○○結算應給付
    予告訴人的員工薪資、獎金、持股20% 的股利，並傳真告知
    當時在大陸的告訴人等情，已經證人即告訴人乙○○於本院
    明確結證（本院98年6 月3 日審理筆錄2-3 、6） 。此部份
    事實，應可認定。
二、告訴人於本院審理，先供稱：「我不只是掛名負責人，都有
    實際上班，公司支票蓋章、會計帳目我都清楚。」；嗣後又
    稱：「帳很不清楚，差很多錢，算出來差很多錢。」等語（
    本院98年6 月3 日審理筆錄3-4） ，非但前後供述不一，並
    且顯示告訴人之所以提訴，其所爭執者僅在於拆夥後，雙方
    結算款項數額上的爭議。
    雙方爭執的重點實為拆夥的分配金額，而此項爭議的產生應
    屬雙方認知上的差距肇致。
    告訴人既已同意拆夥；被告也已請公司會計會算並傳真予告
    訴人，告知就拆夥後的帳務分配被告的處理情形。應認被告
    已完成拆夥所應為的客觀上程序，難認之後被告實行變更登
    記等行為具有偽造私文書的犯意，自也無涉使公務員登載不
    實犯行。
三、被告雖然聲請傳喚大陸地區人民甲○○，以證明告訴人同意
    拆夥等情。
    經查：
    中國大陸地區並非我國法權所及之處，經本院電詢中華民國
    海峽交流基金會（下稱庚○○，本院98年2 月27日公務電話
    查詢紀錄表）而依庚○○專業意見，訂定合理適當期間傳證
    大陸地區人民甲○○，但及至本院審理，證人並未到庭；之
    後被告竟陳報因繁瑣公文程序，證人甲○○需再費時8 個月
    以上才能到庭。考量其耗費司法資源過大，參酌告訴人對於
    應允拆夥此一事實，並不爭執。證人甲○○的證據價值並不
    高，應認大陸地區人民甲○○已無傳訊必要。
伍、此外，查無其他極積證據足以證明被告涉有公訴人所指犯行
    ，原審以不能證明被告犯罪，而諭知被告無罪，認事用法並
    無不當，應予維持。檢察官上訴指稱原判決不當，無理由，
    應予駁回。
陸、適用法律：刑事訴訟法第368條、第364條。
中    華    民    國    98    年    6     月    24    日
                  刑事第六庭  審判長法  官  林堭儀
                                    法  官  吳淑惠
                                    法  官  郭豫珍
以上正本證明與原本無異。
如不服本判決，應於收受送達後10日內向本院提出上訴書狀，其
未敘述上訴之理由者並得於提起上訴後10日內向本院補提理由書
（均須按他造當事人之人數附繕本）「切勿逕送上級法院」。
                                    書記官  胡勤義
中    華    民    國    98    年    6     月    26    日


司法院資訊處製作；財團法人民間司法改革基金會備份。
